臺灣新竹地方法院刑事判決
111年度易字第395號
公  訴  人  臺灣新竹地方檢察署檢察官
被      告  黃俊凱



上列被告因詐欺案件，經檢察官提起公訴（111年度偵緝字第433
號），本院判決如下︰
    主  文
黃俊凱無罪。
    理  由
一、公訴意旨略以：
　㈠被告黃俊凱因與吳昇達(另為不起訴處分)前為台業保全公司
    之同事關係，因而結識吳昇達之妻即楊淑華（另行通緝），
    2人感情甚篤，對外以姊弟自稱，被告黃俊凱與告訴人黃冠
    銘則為同事關係。楊淑華意圖為自己不法之所有，向告訴人
    以介紹姓名年籍不詳自稱「曉君」之女子與其交往為由，由
    自稱「曉君」之人與告訴人在網路上聊天取信於告訴人，之
    後楊淑華再以種種理由，對告訴人佯稱「曉君」家中有急用
    錢，哭求告訴人借貸，楊淑華分別自下列時間，對告訴人以
    「曉君」需錢孔急等各種理由，對告訴人施以詐術，使告訴
    人陷於錯誤，依楊淑華之指示匯款至如下楊淑華指定之被告
    黃俊凱之下列帳戶，或請其對外借貸後交付現金予被告黃俊
    凱。
  ㈡被告黃俊凱基於幫助楊淑華遂行詐騙告訴人財物之犯意，於
    下列時、地，提供個人帳戶予楊淑華作為讓告訴人匯入被詐
    騙款項，或代為向告訴人收取詐騙款項後交付楊淑華：
    ⒈被告黃俊凱於民國110年1月1日前某日，將其所申辦中國信
      託商業銀行帳號000000000000號帳戶（下稱中信銀帳戶）
      資料提供予楊淑華，供告訴人於109年12月31日自第一銀
      行帳號000-00000000號帳戶匯入新臺幣（下同）1萬元。
      （被告黃俊凱之中信銀行帳戶於110年1月1日入帳）
　　⒉被告黃俊凱於110年1月15日前某日，將其所申辦遠東國際
      商業銀行帳號00000000000000號帳戶（下稱遠東銀行帳戶
      ）資料提供予楊淑華，供告訴人黃冠銘自第一銀行帳號00
      0-00000000號帳戶（下稱第一銀行帳戶）匯入5,500元。
    ⒊被告黃俊凱於110年3月初某日，在新竹市○○路0段000號統
      一便利商店竹灣門市，向告訴人收取其向楊淑華所介紹之
      金主「王董」借貸之3萬4,000元，之後被告黃俊凱再將款
      項轉交予楊淑華。
    ⒋被告黃俊凱於110年3月11日，在新竹市○道○路0段00○0號「
      陳立國際汽車」，向告訴人收取其向楊淑華所介紹之金主
      「錢像米」之人借貸之9萬6,000元，之後被告黃俊凱再將
      款項轉交予楊淑華。
    ⒌被告黃俊凱於110年3月26日陪同告訴人在新竹市市區提款 
      機自個人帳戶提領8萬元，告訴人並湊足9萬元交付被告黃
      俊凱，之後被告黃俊凱再將款項轉交予楊淑華。因認被告
      黃俊凱涉犯刑法第30條第1項、同法第339條第1項之幫助
      詐欺取財罪嫌等語。
二、按犯罪事實應依證據認定之，無證據不得認定犯罪事實，刑
    事訴訟法第154條第2項定有明文。刑事訴訟上證明之資料，
    無論其為直接或間接證據，均須達於通常一般之人均不致有
    所懷疑，而得確信其為真實之程度，始得據為有罪之認定，
    若關於被告是否犯罪之證明未能達此程度，而有合理懷疑之
    存在，致使無從形成有罪之確信，根據「罪證有疑，利於被
    告」之證據法則，即不得遽為不利被告之認定。又按刑事訴
    訟法第161條第1項規定：檢察官就被告犯罪事實，應負舉證
    責任，並指出證明之方法。因此，檢察官對於起訴之犯罪事
    實，應負提出證據及說服之實質舉證責任。倘其所提出之證
    據，不足為被告有罪之積極證明，或其指出證明之方法，無
    從說服法院以形成被告有罪之心證，基於無罪推定之原則，
    自應為被告無罪判決之諭知（最高法院76年台上字第4986號
    、92年台上字第128號判例意旨可資參照）。　
三、公訴意旨認被告黃俊凱涉犯前揭罪嫌，無非係以：被告黃俊
    凱之供述、告訴人於警詢及偵訊中之證述、被告黃俊凱中信
    銀行及遠東銀行基本資料及交易明細、告訴人與自稱「曉君
    」之人及借貸業務人員之LINE對話紀錄截圖、告訴人第一銀
    行帳戶之交易明細、內政部警政署反詐騙諮詢專線紀錄表、
    新竹市警察局第三分局朝山派出所受理詐騙帳戶通報警示簡
    便格式表及金融機構聯防機制通報單等件為其主要論據。
四、訊據被告黃俊凱固坦承有將中信銀行帳戶及遠東銀行帳戶之
    帳號告以楊淑華知悉，並收受告訴人所交付之金額後轉交予
    楊淑華，然堅決否認犯罪，辯稱：我把中信銀行帳戶及遠東
    銀行帳戶之帳號告訴楊淑華是因為楊淑華欠我錢要還我，而
    告訴人只是說要我把錢轉交給楊淑華，我不知道告訴人為何
    要託我把錢交給楊淑華等語。
五、經查：
　㈠告訴人透過楊淑華介紹與自稱「曉君」之人結識，並透過LIN
    E與「曉君」聯繫，後楊淑華向告訴人佯稱「曉君」有資金
    需求，要求告訴人借貸款項云云，致告訴人陷於錯誤，告訴
    人因而於公訴意旨㈡⒈、⒉所示時間，匯款至被告黃俊凱中信
    銀行及遠東銀行帳戶內，復又於公訴意旨㈡⒊至⒌所示時、地
    ，將借貸及自ATM所提領之現金交予被告黃俊凱，再由被告
    黃俊凱交付楊淑華等情，為被告黃俊凱所是認（見111偵緝3
    7卷第18頁，111偵緝433卷第23頁至第24頁，本院卷第27頁
    至第28頁），核與證人黃冠銘於警詢及偵訊中之證述相符（
    見110偵1042卷第14頁至第18頁、第178頁至第181頁、第190
    頁至第194頁），此外，復有告訴人與楊淑華之LINE對話紀
    錄截圖、告訴人與自稱「曉君」之人之 LINE對話紀錄截圖
    、告訴人與借貸之業務人員之LINE對話紀錄截圖、告訴人與
    手機通訊行業者、禮盒業者及陳立國際汽車業務「小易」之
    LINE對話紀錄截圖、被告遠東銀行帳戶客戶基本資料暨交易
    明細、中國信託商業銀行股份有限公司110年6月16日中信銀
    字第110224839150340號函所附被告黃俊凱所申辦帳號00000
    0000000號申請人基本資料及存款交易明細表、自動化交明L
    OG資料-財金交易、內政部警政署反詐騙諮詢專線紀錄表、
    新竹市警察局第三分局朝山派出所受理詐騙帳戶通報警示簡
    便格式表及金融機構聯防機制通報單等件在卷可佐（見110
    偵10242卷第22頁至第61頁、第77頁至第90頁、第118頁至第
    124頁），此部事實首堪認定。
　㈡被告黃俊凱以上開情詞置辯，本件所應審究者厥為被告黃俊
    凱中信銀行及遠東銀行帳戶帳號告知楊淑華及自告訴人處收
    受現金轉交予楊淑華，主觀上有無幫助詐欺之故意；經查：
　　⒈被告黃俊凱遠東銀行及中信銀行帳戶，於告訴人依楊淑華
      指示匯入款項前、後，上開銀行帳戶，均有匯款、轉帳及
      提領之紀錄，有前開卷附之交易明細表可佐（見110偵102
      42卷第79頁、第82頁至第87頁），可認該2銀行帳戶為被
      告黃俊凱平日所使用之帳戶，並非臨時開設或久未使用之
      帳戶。而被告黃俊凱主觀上若有幫助詐欺取財之犯意，衡
      情被告黃俊凱當不致僅為貪圖此微利，而冒告訴人受騙報
      警後，警方極可能循告訴人匯入帳戶追查其涉案罪嫌及凍
      結帳戶，甚至可能承擔告訴人求償所受損害後果之情況下
      ，以自己平日使用之帳戶為上開不法行為；況被告黃俊凱
      僅提供上開2帳戶之帳號予楊淑華，並未將上開帳戶之金
      融卡及密碼交付楊淑華，已與幫助詐欺犯行者多有提供金
      融卡（含密碼）有所不同，是以被告黃俊凱主觀上得否預
      見楊淑華會要求告訴人將款項匯入其上開2銀行帳戶，乃
      至於對楊淑華詐欺告訴人行為有所容任，實屬有疑。
　　⒉另被告黃俊凱固有自告訴人收受款項，並轉交予楊淑華，
      然本案告訴人提領款項或借貸金錢之原因，係告訴人透過
      楊淑華結識自稱「曉君」之人後，楊淑華以「曉君」需要
      金錢為由，央求告訴人協助，而告訴人亦有透過LINE通訊
      軟體與「曉君」對話確認乙節，為其於偵訊中證述明確（
      見110偵10242卷第178頁至第180頁），已難認被告黃俊凱
      牽涉其中；告訴人固於偵訊中證稱：我會把錢交給黃俊凱
      是因為他和楊淑華同進同出，自稱情同姐弟等語（見110
      偵10242卷第180頁），然縱被告黃俊凱、楊淑華2人交往
      密切，並不代表被告黃俊凱必然知悉楊淑華有對告訴人施
      以詐術，是告訴人此部證述流於臆測，不足為被告黃俊凱
      不利之認定，而遽論被告黃俊凱有公訴意旨所指幫助詐欺
      取財之犯行。
    ⒊綜上，檢察官所提出之證據，均不足以證明被告黃俊凱主
      觀上有幫助詐欺取財之犯意，自難認被告黃俊凱有起訴意
      旨所指幫助詐欺取財之犯行。
六、綜上所述，就公訴意旨所稱被告黃俊凱所涉之犯行，檢察官
    所提出之證據尚難認已達於通常一般人均不致有所懷疑，而
    得確信其為真實之程度，是依無罪推定及有疑唯利被告之原
    則，本院即無從為有罪之認定，則依前揭規定及說明，即均
    應為無罪之諭知，以示審慎。
據上論斷，應依刑事訴訟法第301條第1項前段，判決如主文。　
本案經檢察官林鳳師提起公訴，檢察官孫立婷到庭執行職務。
中　　華　　民　　國　　111 　年　　9 　　月　　13　　日
                  刑事第五庭  審判長  法　官　魏瑞紅
　　　　　　　　　                    法  官  陳麗芬
　　　　　　　　　                    法  官  華澹寧
以上正本證明與原本無異。　　　　　　　　　
如不服本判決應於收受判決後20日內向本院提出上訴書狀，並應
敘述具體理由。其未敘述上訴理由者，應於上訴期間屆滿後20日
內向本院補提理由書(均須按他造當事人之人數附繕本)「切勿逕
送上級法院」。
中　　華　　民　　國　　111 　年　　9 　　月　　13　　日
                                      書記官  吳羽君